臺灣苗栗地方法院刑事判決　　　　　 100年度交簡上字第47號
上　訴　人　臺灣苗栗地方法院檢察署檢察官
被　　　告　林秀怡
上列上訴人因被告公共危險案件，不服本院苗栗簡易庭中華民國
100年11月21日100年度苗交簡字第1036號第一審刑事簡易判決（
聲請簡易判決處刑案號：100年度偵字第5417號），提起上訴，
本院管轄之第二審合議庭判決如下：
    主  文
原判決撤銷。
林秀怡服用酒類，不能安全駕駛動力交通工具而駕駛，處有期徒
刑參月，如易科罰金，以新臺幣壹仟元折算壹日。
    事  實
一、林秀怡前因飲酒後駕車之公共危險案件，於民國96年間經本
    院以96年度苗交簡字第257 號判處拘役45日確定。猶不知悔
    改，自100 年9 月5 日晚間11時許起，在苗栗縣苗栗市○○
    街羅妹妹卡拉OK店飲用威士忌後，已達不能安全駕駛動力交
    通工具之程度後，仍於翌（6 ）日凌晨0 時30分許，騎乘車
    牌號碼EWN －580 號輕型機車欲返回住處。嗣其行經同市○
    ○路與民族路口，因行車不穩為警攔檢發現其酒後騎車，於
    翌日凌晨0 時51分測得其呼氣酒精濃度達每公升0.86毫克而
    查獲。
二、案經苗栗縣警察局移送臺灣苗栗地方法院檢察署偵查後聲請
    簡易判決處刑。
    理  由
一、按被告以外之人於審判外之言詞或書面陳述，除法律有規定
    者外，不得作為證據，刑事訴訟法第159 條第1 項固有明定
    。惟被告以外之人於審判外之陳述，雖不符同法第159 條之
    1 至之4 規定，但經當事人於審判程序同意作為證據，法院
    審酌該言詞陳述或書面作成時之情況，認為適當者，亦得為
    證據，且當事人、辯護人於法院調查證據時，知有第159 條
    第1 項不得為證據之情形，而未於言詞辯論終結前聲明異議
    者，視為有前項之同意，此亦據刑事訴訟法第159 條之5 規
    定甚明。從而，本件認定事實所引用之下列證據，均未據當
    事人聲明異議，自有證據能力。
二、上開犯罪事實，業據被告林秀怡於偵訊及本院審理時均坦承
    不諱（見臺灣苗栗地方法院100 年偵字第5417號卷【下稱偵
    字第5417號卷】第28頁、本院100 年度交簡上字第47號審理
    卷【下稱本院卷】第20頁），而被告於100 年9 月6 日0 時
    51分，檢測其呼氣酒精濃度達每公升0.86毫克，有酒精測定
    紀錄表、呼氣酒精濃度測試單、刑法第185 條之3 案件測試
    觀察紀錄表、汽機車駕駛人酒後生理協調平衡檢測紀錄表、
    苗栗縣警察局舉發違反道路交通管理事件通知單影本各1 紙
    附卷可參（見偵字第5417號卷第14至17頁）。查酒精對人體
    之影響程度，當呼氣酒精濃度達每公升0.5 毫克時，為輕度
    到中度中毒，症狀為反應較慢、感覺減低、影響駕駛，當呼
    氣酒精濃度達每公升0.75毫克時，將造成思考及個性行為改
    變，當呼氣酒精濃度達每公升1.0 毫克時，將造成中度中毒
    ，而有步態不穩、噁心嘔吐、精神混惑不清晰等症狀，此有
    行政院國軍退除役官兵輔導委員會臺北榮民總醫院88年8 月
    5 日（88）北總內字第26868 號函文解釋可查，而被告飲酒
    後呼氣酒精濃度經檢測為每公升0.86毫克，再參以刑法第
    185 條之3 公共危險案件測試觀察紀錄表記載：「命駕駛人
    作直線測試，駕駛人腳步不穩」等情（見偵字第5417號卷第
    15頁），堪認被告之生理狀況及駕駛能力已受酒精之影響，
    注意力及反應能力降低，已達不能安全駕駛動力交通工具之
    程度。本件事證明確，被告犯行堪以認定，應依法論科。
三、按行為後法律有變更者，適用行為時之法律。但行為後之法
    律有利於行為人者，適用最有利於行為人之法律，刑法第2
    條第1 項定有明文。查刑法第185 條之3 規定業經立法院修
    正，並由總統於民國100 年11月30日公布施行、同年12月2
    日生效，其中第1 項法定刑提高為2 年以下有期徒刑、拘役
    或科或併科20萬元以下罰金，已較97年1 月2 日修正時之法
    定刑即1 年以下有期徒刑、拘役或科或併科15萬元以下罰金
    為重，是依前揭說明，本件仍應適用較有利於被告即行為時
    之法律，亦即97年1 月2 日修正之刑法第185 條之3 規定。
四、核被告所為，係犯刑法第185 條之3 服用酒類不能安全駕駛
    動力交通工具罪。原審判決量處被告罰金新臺幣（下同）7
    萬元，並諭知易服勞役之折算標準，固非無見。惟查：
(一)、按刑之量定，固為實體法上賦予法院得為自由裁量之事項，
    但此項職權之行使，並非得恣意為之，除應審酌刑法第57條
    所列各款應行注意事項及一切情狀外，並應受比例原則、平
    等原則及罪刑相當原則之支配，使罰當其罪，輕重得宜，以
    符合法律授權之目的，最高法院97年度台上字第270 號判決
    要旨足資參照。又法律上屬於自由裁量之事項，並非概無法
    律性之拘束。法院就自由裁量權之行使，除不得逾越法律所
    規定範圍之外部性界限外，尚應受比例原則、公平正義原則
    之規範，謹守法律秩序之理念，體察法律之規範目的，使其
    結果實質正當，合於裁量之內部性界限，俾與立法本旨相契
    合。次按主刑之輕重，依刑法第33條規定之次序定之，刑法
    第35條第1 項定有明文。是依刑法第35條第1 項之規定以觀
    ，拘役之處罰應較罰金刑為重，合先敘明。
(二)、被告林秀怡前因飲酒後不能安全駕駛動力交通工具罪，經本
    院以96年度交簡字第257 號判處拘役45日確定，再經本院96
    年度聲減字第1530號裁定減刑為拘役22日確定，此有臺灣高
    等法院被告前案紀錄表1 份附卷可考。而被告再犯本案，足
    見前次判決諭知刑罰未能使其有所警惕，改正服用酒類達不
    能安全駕駛之程度而駕駛的惡行。且被告先前所犯酒後駕車
    之公共危險罪業已為本院判處拘役之刑，再犯相同罪質之本
    案，卻被判處罰金刑，然本案犯罪情節並查無其他應處較輕
    刑度之情形，原審仍予諭知較拘役刑度為輕之罰金7 萬元，
    檢察官因此不服提起上訴，據以指摘，非無理由（見臺灣苗
    栗地方法院檢察署檢察官100 年度上字第110 號上訴書）。
    原判決與前案相較，其所諭知刑之種類輕重失衡，有違刑法
    法條之規定，且與刑罰規範目的、刑事政策等法律之內部性
    界限悉有違，恐無法因此使被告確知警惕，產生防制再犯的
    功能，有不當之處，爰將原判決撤銷改判。
(三)、爰審酌被告遭查獲時所測得之酒精濃度高達0.86毫克，顯見
    其飲酒量不少，惟其犯罪後坦認犯行，及高職肄業之智識程
    度、生活狀況貧寒、再犯本案公共危險罪，無視飲酒騎車對
    道路交通安全、行人生命身體有造成莫大危險，顯見其自制
    力薄弱、法制觀念不強，無法從首次犯罪判決拘役45日之刑
    罰獲取教訓等一切情狀，量處如主文所示之刑，並依刑法第
    41 條 第1 項諭知易科罰金之折算標準，以資懲儆。
五、適用之法律：
(一)、刑事訴訟法第455 條之1 第1 項、第3 項、第369 條第1項
    前段、第364 條、第299 條第1 項前段。
(二)、刑法第2 條第1 項前段、刑法第41條第1 項前段。
(三)、修正前刑法第185 條之3 。
(四)、刑法施行法第1 條之1 。
本案經檢察官葉竹鳳到庭執行職務。
中    華    民    國   100    年    12    月    23    日
                  刑事第二庭審判長法  官  楊清益
                                  法  官  張新楣
                                  法  官  周靜妮
以上正本證明與原本無異。
本件不得上訴。
                                  書記官  巫  穎
中    華    民    國   100    年    12    月    23    日
附錄論罪科刑法條：
修正前刑法第185 條之3
服用毒品、麻醉藥品、酒類或其他相類之物，不能安全駕駛動力
交通工具而駕駛者，處1 年以下有期徒刑、拘役或科或併科15萬
元以下罰金。